【裁判字號】    92,自,82
【裁判日期】    920410
【裁判案由】    詐欺
【裁判全文】
臺灣臺中地方法院刑事判決                            九十二年度自字第八二號
    自  訴  人  甲○○
    被      告  乙○○
右列被告因詐欺案件，經自訴人提起自訴，本院判決如左：
    主  文
乙○○無罪。
    理  由
一、自訴意旨略以：被告乙○○於民國九十一年十月間透過案外人魏世春介紹，在臺
    中市○○路一九二號向自訴人佯稱其投資位於臺中市市○○○路之拿鐵咖啡廳，
    為籌措資金，持附表所示之支票向自訴人調現週轉，並稱該支票係短期客票，絕
    無問題云云，自訴人不疑有他而交付現金八萬元予被告。詎上開支票竟於九十一
    年十二月三十一日退票，自訴人前往拿鐵咖啡廳查訪，該店人員均稱不知有被告
    乙○○其人，再向安泰商業銀行查詢，方知樺玉公司開戶不到半年即拒絕往來，
    自訴人至此始知被騙。因認被告涉有刑法第三百三十九條第一項之詐欺取財罪嫌
    云云。
二、按犯罪事實應依證據認定之，無證據不得推定其犯罪事實，不能證明被告犯罪或
    其行為不罰者應諭知無罪之判決，刑事訴訟法第一百五十四條、第三百零一條第
    一項定有明文。又刑法第三百三十九條第一項詐欺取財罪之成立，須以意圖為自
    己或第三人不法之所有，以詐術使人將本人之物或第三人之物交付者，始足當之
    ，苟無不法所有之意圖或未施用詐術致令陷於錯誤而使人將本人之物或第三人之
    物交付者，即與該條項之要件不合，要難令負該條項之詐欺罪責，此觀該條項之
    規定自明。再者，刑事訴訟制度受「倘有懷疑，則從被告之利益為解釋」、「被
    告應被推定為無罪」原則所支配，故得為訴訟上證明者，無論為直接或間接證據
    ，須客觀上於吾人一般社會生活經驗均不致有所懷疑，而達於確信之程度者，且
    除認定被告犯罪之外，無從本於同一事證為其他有利於被告之合理推斷，始可據
    為有罪之認定，倘其證明尚未達於確信之程度，而有合理可疑存在時，即難據對
    被告為不利之認定，換言之，在「法律判斷」上，即不能為被告有罪之認定。
三、訊據被告乙○○固承認於九十一年十月間在上址向自訴人借款之事實，但堅決否
    認有詐欺之犯行，辯稱：其是用支票向自訴人換現金，借了六萬多元，借款時其
    對自訴人說要週轉使用。因為有扣除一點利息，所以交付附表所示面額八萬元之
    支票給自訴人，該張支票是咖啡豆的貨款，退票後其有還六萬元給自訴人。拿鐵
    咖啡廳是登記「金拿鐵食品有限公司」，統一編號為00000000號，其是
    該公司的股東等語。經查，金拿鐵食品有限公司登記之營業項目，包括飲料店業
    及其他食品批發業（咖啡豆、粉），且被告為該公司之股東，此有金拿鐵食品有
    限公司變更登記表影本一份在卷可憑，足證被告就此所辯非虛。次查，附表所示
    之支票係於九十一年三月八日開戶，至九十一年十一月十八日開始退票，九十一
    年十二月十三日登錄為拒絕往來戶，有安泰商業銀行民權分行九十二年二月二十
    六日安權作字第七００四九號函在卷可憑，足證該支票帳戶開戶後至開始退票期
    間，往來均屬正常，並非空頭支票，且被告於九十一年十月間持附表之支票向自
    訴人借款時，尚無退票紀錄，自難認被告係以該支票作為其施用詐術之手段向自
    訴人詐騙金錢。雖自訴人否認被告於退票後清償六萬元乙節，且被告就此並未提
    出證據以證明其所辯屬實，然此部分事實乃民事上舉證之問題，應循民事途徑尋
    求解決，尚不得憑此逕認被告於借款之初即具不法所有之意圖，揆諸前揭說明，
    被告之行為與刑法詐欺取財罪之構成要件尚屬有間，自不得遽以該罪相繩。本件
    不能證明被告犯罪，爰依法為其無罪之判決。
據上論斷，應依刑事訴訟法第三百四十三條、第三百零一條第一項，判決如主文。
中      華      民      國      九十二      年      四      月    十    日
                                        法  官  陳慧珊
右正本證明與原本無異。
如不服本判決，應於送達後十日內向本院提出上訴狀（須附繕本），上訴於臺灣高等
法院臺中分院。
                                        書記官
中      華      民      國      九十二      年      四      月    十    日
附表：
┌───┬──────┬─────────┬────────┬─────┐
│發票日│發   票   人│付     款     人  │面 額（新台幣） │票     號 │
├───┼──────┼─────────┼────────┼─────┤
│12.│樺玉實業有限│安泰商業銀行      │八萬元          │BH0000000 │
│      │公司        │                  │                │          │
└───┴──────┴─────────┴────────┴─────┘


司法院資訊處製作；財團法人民間司法改革基金會備份。
